【裁判字號】    90,交抗,1
【裁判日期】    900220
【裁判案由】    違反道路交通管理處罰條例聲明異議
【裁判全文】
臺灣高等法院花蓮分院刑事裁定               九十年度交抗字第一號
    抗告人即受處分人  甲○○
右抗告人因違反道路交通管理處罰條例案件，對於交通部公路局台北區監理所花蓮監
理站八十九年七月十日所為之花監五字第四四-二六七五一五號之處分書不服，聲明
異議，經臺灣花蓮地方法院八十九年十二月十四日八十九年度交聲字第十五號為駁回
異議之裁定，聲明不服，提起抗告，本院裁定如左：
    主  文
抗告駁回。
    理  由
一、本件抗告意旨略以：抗告人即受處分人於民國（下同）八十八年十月三十日晚上
    十一時四十三分許，駕駛車號Ｕ七－二０四九號自用小客車，行經花蓮市國福大
    橋處遭花蓮縣警察局交通隊警員攔檢並實施酒精測試，經測得異議人呼氣酒精濃
    度為０．四二ＭＧ／Ｌ，超過標準值０．二五ＭＧ／Ｌ，員警乃以異議人違反道
    路交通管理處罰條例第三十五條第一項第一款「汽車駕駛人，駕駛汽車酒精濃度
    過量」之規定，予以開單舉發，又因異議人未隨身攜帶駕駛執照，乃依同條例第
    二十五條第三款「汽車駕駛人，駕駛車輛未隨身攜帶駕駛執照」之規定，一併製
    單告發。惟抗告人僅係在家中與友人小酌，並非故意或過失違規，更且當時因友
    人劉寬福在外受傷流血不止，抗告人為火速前往救助，因此於酒後，未及帶駕駛
    執照即趕往救助友人，應屬刑法第二十四條所規定之緊急危難，自應免罰，乃原
    處分機關竟然科處抗告人新台幣（下同）一萬二千六百元之罰鍰，並吊扣駕駛執
    照六個月，經聲明異議，原法院未審酌前情而裁定駁回異議，尚有未合，為此提
    起抗告。
二、經查抗告人於原審陳稱「我因要去救人，屬突發事件，因找不到朋友，所以碰到
    警察如蒙救星，便趨前問路，無奈就被做酒測，我是要去球場救朋友，」 (見原
    審卷第十六頁 )，然證人即當時製發舉發單之警員花蓮縣警察局交通隊隊員黃子
    奇於原審證稱：「我是花蓮縣警察局交通隊員，這件是我告發，我與同事共四人
    ，在國福大橋西側實施酒測攔檢，異議人於八十八年十月三十日晚上十一時三十
    幾分時被我們其中一個同事攔下來，結果發現異議人身上有酒味，做酒測後發現
    異議人酒精濃度達每公升０‧四二毫克，已超過標準，所以才由我開單告發，當
    時異議人有問我球場如何走，並說他要去救人，我回他說他已喝醉了，要救人應
    該打一一九，而且喝酒後會影響速度及反應距離的判斷，不宜開車，後來我仍依
    法告發，開完罰單後異議人便開車離開。」（見原審卷第十六頁）等語，依舉發
    警員所述之情形與抗告人所述之情形顯有不同，抗告人所稱係自行驅車向警員問
    路，即有可疑之處，更且衡諸常情，若抗告人確實有友人在外受傷，急須抗告人
    立即駕車前往救助，抗告人理應詢問清楚友人所在地點，豈有尚需到處尋找友人
    所在位置之理，更且抗告人所稱訊問警員之地點係國福大橋邊，而抗告人所稱欲
    前往救助之地點係在球場，均屬通訊器材如公用電話缺乏之地點，抗告人若果有
    友人急需救助，抗告人更應詢問清楚友人所在地點，而若抗告人隨身有攜帶行動
    電話，亦無在已然飲酒之情形下再詢問警員之理，顯見抗告人所辯係欲前往救助
    友人，屬於緊急危難之詞，未可採信。
三、次查抗告人確有駕駛汽車而有酒精濃度過量之行為，且又有駕駛車輛未隨身攜帶
    駕駛執照之情形，為抗告人所自認，違規情事已極為明確。原處分機關以異議人
    違反道路交通管理處罰條例第三十五條第一項第一款「汽車駕駛人，駕駛汽車酒
    精濃度過量」及同條例第二十五條第三款「汽車駕駛人，駕駛車輛未隨身攜帶駕
    駛執照」之規定，裁處罰鍰共新台幣一萬二千六百元並吊扣駕駛執照六個月，要
    無不合，抗告人聲明異議，原審為駁回異議之裁定，核無不合，抗告人提起抗告
    ，亦無理由，應予駁回。
四、據上論結，應依道路交通案件處理辦法第二十五條、第二十六條，刑事訴訟法第
    四百十二條，裁定如主文。
中      華     民     國     九    十     年     二     月     二十     日
                           臺灣高等法院花蓮分院刑事庭
                                           審判長法官   謝  志  揚
                                                 法官   莊  謙  崇
                                                 法官   賴  淳  良
右正本證明與原本無異。
本件不得再抗告。
                                               書記官   邱  廣  譽
中      華     民     國     九    十     年     二     月     二十     日


司法院資訊處製作；財團法人民間司法改革基金會備份。
